【裁判字號】    90,易,1254
【裁判日期】    900430
【裁判案由】    贓物
【裁判全文】
臺灣板橋地方法院刑事判決                          九十年度易字第一二五四號
    公  訴  人  臺灣板橋地方法院檢察署檢察官
    被      告  乙○○
右列被告因贓物案件，經檢察官提起公訴（八十九年度偵字第二二八０一號），本院
判決如左：
    主  文
乙○○無罪。
    理  由
一、公訴意旨略以：被告乙○○明知車號Ａ六─七二四０號之自用車車牌兩面，並非
    其所有，係他人所有之車牌，為來路不明之贓物（車牌為甲○○所有，於八十九
    年十月二十四日報案遭竊），竟於八十九年十月二十四日後至八十九年十一月六
    日遭警方查獲前之某日不詳時間，加以收受，並懸掛在其所有之中華三菱牌自用
    小客車上（原車號為ＨＣ─九九八九號），加以使用。嗣於同年十一月六日中午
    十二時許，被告駕駛懸掛Ａ六─七二四０號車牌之自用小客車，行經臺北市○○
    ○路與葫蘆街口時，為警方當場查獲，並扣得Ａ六─七二四０號車牌二面，因認
    被告涉犯刑法第三百四十九條第一項之收受贓物罪嫌云云。
二、按犯罪事實應依證據認定之，無證據不得推定其犯罪事實，又不能證明被告犯罪
    應諭知無罪之判決，刑事訴訟法第一百五十四條、第三百零一條第一項定有明文
    ；另按認定犯罪事實應憑積極證據，倘積極證據不足以為不利於被告事實之認定
    時，即應為有利被告之認定，更不必有何有利之證據，最高法院三十年上字第八
    一六號著有判例，所謂「積極證據足以為不利被告事實之認定」，依據同院七十
    六年臺上字第四九八六號判例意旨，係指據為訴訟上證明之全盤證據資料，在客
    觀上以達於通常一般之人均不致於有所懷疑，而得確信被告確曾犯罪之程度、若
    未達到此一程度，而有合理懷疑之存在時，即無從為被告有罪之確信。
三、本件公訴人認被告乙○○涉犯前揭收受贓物罪嫌，無非係以Ａ六─七二四０號自
    用車車牌二面，係被害人甲○○所有遭竊之贓物無誤；被告確實於八十九年十一
    月六日中午十二時許，駕駛懸掛失竊車牌之所有中華三菱牌自用小客車，為警攔
    檢查獲；被告經警方移送檢察官訊問時，先供稱上開車牌，係在桃園永安漁港拾
    得，嗣又供稱不知何人換車牌，再供稱係在永安漁港之廢車上拿的、車牌係伊朋
    友撿的，最後供述辯稱不知道車牌如何來的，是有人要整伊，顯然避重就輕，且
    被告駕駛其所有之中華三菱牌自用小客車，並無車牌遺失之紀錄，牌照狀態正常
    ，其又任職電子公司擔任助理工程師，有一定之工作智識，當知每輛汽車均有其
    專屬車牌，竟懸掛他人之車牌，又不願供出來源，顯有贓物之認知等為其主要論
    據。訊據被告則矢口否認有何收受贓物之犯行，並辯稱：不知其所有車子為何懸
    掛別人之車牌，且不曉得車牌如何來的云云。經查：
（一）Ａ六─七二四０號自用小客車牌二面係甲○○所有，而於八十九年十月二十四
      日下午六時許，在彰化縣田中鎮田中果菜市場遭人竊走，此經被害人甲○○於
      警訊及偵查中述甚詳，則該車牌已成為他人失竊之贓物無訛。然而，犯此竊盜
      罪之人，其處理所竊車牌之方式應有多種，諸如出賣、無償交付他人、丟棄等
      等，是以事後持有此車牌之人，究以何種方式取得，應以相當證據證明之，以
      作為認定是否足以成立刑法第三十四章之贓物罪或其他罪名（如同法第三百三
      十七條之侵占遺失物或離本人所持有之物罪）之憑據，而被告雖因持有本案遭
      竊之車牌二面，惟其如何取得車牌，公訴人未予深究，僅單純以被告駕駛懸掛
      此車牌之車輛遭警查獲並否認犯罪等情，即遽認其構成刑法第三百四十九條第
      一項之收受贓物罪，稍有未洽。苟公訴人之推論成立，被告行為亦可成立故買
      贓罪，惟公訴人卻未作此認定，其論理依據為何﹖不甚明確。
（二）另按刑法第三百四十九條第一項所稱收受贓物罪，為贓物罪之概括規定，凡與
      贓物罪有關，不合於搬運、寄藏、故買、牙保贓物，而其物因他人財產犯罪已
      成立贓物之後，有所收受而取得持有者均屬之，而既謂「收受」，必先有為「
      交付」之人存在，始得成立該罪。依本案公訴意旨及全部卷證資料所示，均無
      任何證據證明係何人將前開遭竊之車牌交「交付」被告，自難論被告以收受贓
      物罪責。
（三）被告無論於警訊或偵審中，均堅決否認係自他人處收受被害人甲○○遭竊之車
      牌，而刑事案件之被告，就案情之供述前後不一，甚至矛盾，乃其為自己辯護
      之權利，苟無積極據證明犯罪事實時，仍不得僅以被告之抗辯前後不一或矛盾
      ，執為認定事實之論據，是以被告經警方移送檢察官訊問時，雖先供稱上開車
      牌，係在桃園永安漁港拾得，嗣又供稱不知何人換車牌，再供稱係在永安漁港
      之廢車上拿的、車牌係伊朋友撿的，最後供述辯稱不知道車牌如何來的等前後
      供不一情形，惟被告於警訊中曾供稱：「我是在八十九年十月五日下午十三時
      ，在桃園永安漁港附近拾獲該面車牌」等語（見臺灣士林地方院檢察署八十九
      年度偵字第一０五三二號偵查卷第八頁反面），其已就取得車牌之時間、地點
      、方式等供述甚詳，於偵查亦曾供稱車牌是在桃園永安漁港拾得的，凡此，均
      係有關被告「侵占遺失物或離本人所持有之物」之自白，公訴人未據以再細究
      是否有其他佐證足以證明此自白與事實相符，以認定被告行為是否成立刑法第
      三百三十七條之罪嫌，反未憑相當依據認定被告構成收受贓物罪嫌，誠令人費
      解﹖
    綜上敘述，本案實無積極證據證明被告有收受贓物之犯罪事實，而公訴人前開憑
    以認定被告成立收受贓物罪嫌之論據，在客觀又顯未達於通常一般之人均不致於
    有所懷疑，而得確信被告確曾犯此罪之程度，自有合理懷疑之存在，難以前揭罪
    嫌相繩。此外，復查無其他積極證據足認被告有何公訴人所指收受贓物之犯行，
    既不能證明被告犯罪，爰依法諭知其無罪之判決。
據上論斷，應依刑事訴訟法第三百零一條第一項，判決如主文。
本案經檢察官陳盈錦到庭執行職務。
中      華      民      國       九十       年     四     月    三十    日
                                      臺灣板橋地方法院刑事第三庭
                                          法  官  趙  義  德
右正本證明與原本無異。
如不服本判決應於送達後十日內向本院提出上訴狀。
                                          書記官  張  慧  玲
中      華      民      國       九十       年     五     月     四     日


司法院資訊處製作；財團法人民間司法改革基金會備份。
